【裁判字號】    98,交聲,838
【裁判日期】    980803
【裁判案由】    聲明異議
【裁判全文】
臺灣彰化地方法院交通事件裁定         98年度交聲字第838號
原處分機關  交通部公路總局臺中區監理所彰化監理站
即移送機關
異  議  人  甲○○
即受處分人
上列異議人即受處分人因違反道路交通管理處罰條例案件，對於
交通部公路總局臺中區監理所彰化監理站民國98年6月23日所為
之處分（原處分案號：彰監四字第裁64—T00000000號），聲明
異議，本院裁定如下：
    主  文
原處分撤銷。
    理  由
一、原處分意旨略以：本件異議人即受處分人甲○○於民國98年
    6 月19日下午8 時20分許，駕駛其所有之車牌號碼HS－93號
    大型重型機車，行經台9 線414.5 公里處，因「未領有駕駛
    執照駕駛大型重型機器腳踏車」之違規事實，經臺東縣警察
    局大武分局員警依違反道路交通管理處罰條例第21條第1 項
    第1 款之規定，以東警交字第T00000000 號違反道路交通管
    理事件掣單舉發，並於98年6 月23日以彰監四字第裁64－T0
    0000000 號裁決書，裁處罰鍰新臺幣（下同）8400元，於法
    應無不合等語。
二、異議意旨略以：伊於當日確有騎乘該車行經違規地點，但伊
    領有普通重型機車駕照，其違規事實應是領有普通重型機車
    駕照而駕駛大型重型機車，即依道路交通管理處罰條例第22
    條第1 項第5 款之越級駕駛，而非同條例第21條第1 項第1
    款之無照駕駛處罰，爰依法聲明異議，請求撤銷原處分云云
    。
三、按汽車駕駛人，有其他未依駕駛執照之持照條件規定駕車者
    ，處6000元以上12000 元以下罰鍰，並當場禁止其駕駛；前
    項第9 款駕駛執照之持照條件規定，由交通部定之，道路交
    通管理條例第21條第1 項第9 款、第2 項分別定有明文。汽
    缸總排氣量逾250 立方公分之二輪機器腳踏車，稱大型重型
    機器腳踏車；其所謂持照條件係指駕駛人取得駕車之行車條
    件，除第61條規定外，包括下列規定：汽車駕駛人應依駕
    駛執照所載之持照條件駕車；…領有限制駕駛未滿汽缸總
    排氣量550 立方公分之大型重型機器腳踏車駕駛執照者，不
    得駕駛汽缸總排氣量550 立方公分以上之大型重型機器腳踏
    車，道路交通安全規則第3 條第6 項第2 款第1 目、第61條
    之1 第1 款、第4 款亦分別定有明文。
四、經查：
    （一）本件異議人甲○○於98年6 月19日下午8 時20許，持
          用普通重型機車駕駛執照，騎駛其所有之車牌號碼HS
          －93號大型重型機車，行經台9 線414.5 公里處之事
          實，為異議人所是認，復有交通部公路總局臺中區監
          理所彰化監理站受處分人機車駕照基本資料1 份在卷
          足憑；又其因「未領有駕駛執照駕駛大型重型機器腳
          踏車」之違規，經臺東縣警察局大武分局員警依違反
          道路交通管理處罰條例第21條第1 項第1 款之規定，
          以東警交字第T00000000 號違反道路交通管理事件掣
          單舉發，並於98年6 月23日以彰監四字第裁64－T000
          00000 號裁決書裁處等情，有上開舉發違反道路交通
          管理事件通知單及交通部公路總局臺中區監理所彰化
          監理站違反道路交通管理事件裁決書各1 紙在卷可稽
          ，均堪認定。
    （二）次按道路交通管理處罰條例第21條第1 項第1 款規定
          ，汽車駕駛人未領有駕駛執照駕駛小型車或機器腳踏
          車者，處6000元以上12000 元以下罰鍰，並當場禁止
          其駕駛；另同條例第22條第1 項第5 款規定，汽車駕
          駛人，有領有普通重型機器腳踏車駕駛執照，駕駛大
          型重型機器腳踏車者，處1800元以上3600元以下罰鍰
          ，並禁止其駕駛。是依其文義及體系解釋，應係指汽
          車駕駛人未領有汽車駕駛執照而駕駛小型車，或未領
          有機器腳踏車駕駛執照而駕駛機器腳踏車者，若領有
          普通重型機器腳踏車駕駛執照，而駕駛大型重型機器
          腳踏車者，因其係「領有機器腳踏車駕駛執照」之駕
          駛人，是應非同條例第21 條 第1 項第1 款所處罰之
          對象。本件異議人於違規當時既領有普通重型機器腳
          踏車駕駛執照，已如前述，是其違規事實應為領有普
          通重型機器腳踏車駕駛執照，而駕駛大型重型機器腳
          踏車，而非原舉發單位及原處分機關所認定之無照駕
          駛或未領有駕駛執照而駕駛機器腳踏車之違規至明。
    （三）再按大型重型機器腳踏車係指汽缸總排氣量逾250 立
          方公分之二輪機器腳踏車或電動機器腳踏車之馬達及
          控制器最大輸出馬力逾40馬力（HP）之二輪機器腳踏
          車，道路交通安全規則第3 條第6 款第2 目定有明文
          ；又因應我國加入世界貿易組織WTO ，為配合大型重
          型機車的開放進口，自91年7 月1 日起監理單位已停
          止簽發重型機車駕照，取而代之者為普通重型機車及
          大型重型機車駕照，復參以同規則第61條之1 第3 、
          4 款關於道路交通管理處罰條例第21條第2 項所稱「
          持照條件」，係包括領有重型機器腳踏車駕駛執照者
          ，不得駕駛大型重型機器腳踏車；領有限制駕駛未滿
          汽缸總排氣量550 立方公分之大型重型機器腳踏車駕
          駛執照者，不得駕駛汽缸總排氣量550 立方公分以上
          之大型重型機器腳踏車諸情，從而，本件異議人違規
          當時所騎乘之車牌號碼HS－93號之汽缸總排氣量為
          599 立方公分，有交通部公路總局臺中區監理所彰化
          監理站機車車籍查詢1 份在卷可稽，屬大型重型機車
          ，而異議人僅為領有普通重型機器腳踏車駕駛執照之
          人，其駕駛汽缸總排氣量550 立方公分以上之大型重
          型機器腳踏車，自有未依駕駛執照之持照條件規定駕
          車之違規，另應依同條例第21條第1 項第9 款裁處，
          原處分機關未審酌及此，逕依同法第21條第1 項第1
          款為裁罰，即難認為允當。
    （四）綜上所述，原處分機關就異議人領有普通重型機器腳
          踏車駕駛執照，而駕駛汽缸總排氣量550 立方公分以
          上之大型重型機器腳踏車之違規事實，適用道路交通
          管理處罰條例第21條第1 項第1 款規定，裁處異議人
          罰鍰8400元，即有違誤。本件異議為有理由，爰依法
          將原處分撤銷，另由原處分機關為適法之處分，以資
          妥適。
據上論斷，應依道路交通案件處理辦法第20條，裁定如主文。
中    華    民    國    98    年    8     月    3     日
                  交通法庭法  官  胡宜如
以上正本證明與原本無異。
如不服本裁定，應於裁定送達後五日內向本院提出抗告狀 (須附
繕本 )。
中    華    民    國    98    年    8     月    3     日
                          書記官  林淑文


司法院資訊處製作；財團法人民間司法改革基金會備份。
